臺灣臺中地方法院民事判決　　　　　　　99年度訴字第2719號
原　　　告　王安祺
被　　　告　何楊飾瑟
　　　　　　何清泉
　　　　　　何永椿
　　　　　　何玟
兼　共　同
訴訟代理人　何燈輝
上　一　人
訴訟代理人　張豐守律師
複　代理人　張淑琪律師
　　　　　　張右人律師
上列當事人間損害賠償事件，本院於民國100年9月5日言詞辯論
終結，判決如下：
    主    文
原告之訴駁回。
訴訟費用由原告負擔。
    事實及理由
一、按言詞辯論期日，當事人之一造不到場者，得依到場當事人
    之聲請，由其一造辯論而為判決。民事訴訟法第385條第1項
    前段定有明文。本件被告何楊飾瑟、何清泉、何永椿、何
    玟經合法通知未於言詞辯論期日到場，核無民事訴訟法第
    386條各款之情事，爰依原告之聲請而為一造辯論之判決。
二、原告起訴主張：原告之母親吳聯琴於民國72年間向被繼承人
    何阿春購買坐落臺中市○○區○○段北溝小段45-188地號土
    地（下稱系爭土地），現由原告繼承其中四分之一，然原告
    前欲將其應有部份出售予第三人，於辦理移轉登記時，始發
    現該筆土地何阿春已於63年間先提供訴外人何戴印作為興建
    房屋時之建蔽比（空地比），致原告無法移轉登記。又內政
    部於72年始頒布「加強建築物法定空地管理作業要點」，規
    定土地登記簿上蓋印「內有部分法定空地」、「全筆為法定
    空地」，俾對法定空地進行管理，系爭土地於63年間即由何
    阿春出具土地使用權同意書，提供何戴印作為建築房屋之建
    蔽比，當時尚無規定須於土地謄本內記載「內有部分法定空
    地」、「全筆為法定空地」之戳章，是台灣省台中縣人工作
    業土地登記簿，當無印有或記載「內有部分法定空地」、「
    全筆為法定空地」之戳章，原告於辦理分割繼承時，亦無法
    自土地謄本上知悉，直至99年3月間其欲將所有持分出售予
    他人辦理過戶時，始得知悉上情，故原告提起本件訴訟自無
    時效消滅之問題。再者，系爭土地既已由何戴印列為法定空
    地，非依規定不得分割移轉，致原告無法履行買賣契約，將
    系爭土地移轉登記與買受人，而遭買受人主張違約請求賠償
    新台幣（下同）155萬9,950元，且經原告以臺中漢口路郵局
    第140號存證信函向何戴印之繼承人與被告之被繼承人何阿
    春請求塗銷，卻遭拒絕，原告遭此損害，實係因被繼承人何
    阿春蓄意隱瞞系爭土地列為法定空地比所產生，而被告何楊
    飾瑟、何清泉、何永椿、何玟、何燈輝既為何阿春之繼承
    人，原告自得依契約產生之損害賠償請求權及繼承之法律關
    係請求。並聲明：1.被告應連帶給付原告155萬9,950元，及
    自支付命令送達之翌日起至清償日止，按年息百分之五計算
    之利息。
    2.願供擔保請准宣告假執行。
三、被告則辯稱略以：
  (一)被告楊飾瑟、何清泉、何永椿、何玟未於言詞辯論期日到
    場，惟據其先前陳述略以：本件係發生於72年間，迄今近30
    年，不論原告請求之依據為何，均已罹於時效。
  (二)被告何燈輝略以：本件原告主張何阿春出售系爭土地予吳聯
    琴時，蓄意隱瞞該土地已提供其他建物作為法定空地等語，
    其言不實，被告否認，原告就其主張之事實應負舉證責任。
    又依照內政部72年1月19日台內地（營）字第127846號函，
    頒布「加強建築物法定空地管理作業要點」凡土地做為法定
    空地時，應在土地登記簿上蓋「內有部分法定空地或全筆為
    法定空地」之戳記，依此規定，在72年1月19日以後，在土
    地登記簿上，法定空地，已有註記，具有公示性，原告之被
    繼承人吳聯琴，購買前，自得查閱土地登記簿而得知其情。
    何阿春自無隱瞞情事。再者，依照最高法院51年台上字第27
    89號判例之旨，原告稱其欲將所有土地出售第三人，於辦理
    移轉登記時，始發現該筆土地，何阿春已提供何戴印作為興
    建房之空地且已造成原告依買賣契約，需給付違約金155萬
    9,950元等語。惟被告於88年9月19日繼承何阿春之所有權利
    時，原告之違約金損害，並未發生，尚未發生具體而確定之
    賠償義務，縱原告得有所請求此項違約金損害，亦不在繼承
    範圍。末查，本件原告主張之事實，發生在72年間，迄今將
    近30年，且原告於96年5月間曾向鈞院對訴外人提起塗銷登
    記訴訟，亦陳稱：「96年間即已發現屬於法定空地」，是不
    論其請求依據為何，均已罹於時效。
  (三)並聲明：1.駁回原告之訴及假執行之聲請。2.願供擔保請准
    免為假執行。
四、兩造不爭執之事項（本院採為判決之基礎）
  (一)系爭坐落台中縣霧峰鄉○○○○○段45-188地號土地，於民
    國72年間，由何阿春賣給吳聯琴。
  (二)系爭土地於63年間，由何阿春出具土地使用同意書，提供何
    戴印作為建築房屋之建蔽率（空地比）。
  (三)何阿春於88年8月19日往生，被告何燈輝等五人為其繼承人
    ，均未拋棄繼承或限定繼承。
五、得心證之理由：
    本件兩造爭執重點厥為：(1)當時何阿春出售土地給吳聯琴有
    無故意隱瞞土地已提供其他土地作為法定空地比之事實？(2)
    原告契約及損害賠償請求權有否罹於時效之問題？原告依契
    約及損害賠償請求權請求被告給付與他人買賣之損害賠償金
    額有否理由？分述如下：
  (一)被告雖否認何阿春於72年間出售土地當時有向吳聯琴故意隱
    瞞土地已提供其他土地作為法定空地比之事實，並以依照內
    政部72年1月19日台內地（營）字第127846號函，頒布「加
    強建築物法定空地管理作業要點」凡土地做為法定空地時，
    應在土地登記簿上蓋「內有部分法定空地或全筆為法定空地
    」之戳記，依此規定，在72年1月19日以後，在土地登記簿
    上，法定空地，已有註記，具有公示性，原告之被繼承人吳
    聯琴，購買前，自得查閱土地登記簿而得知其情。何阿春自
    無隱瞞情事云云，茲為抗辯。然查，系爭土地於63年間，由
    何阿春出具土地使用同意書，提供何戴印作為建築房屋之建
    蔽率（空地比），為兩造所不爭執，然依原告提出之系爭土
    地之人工土地登記簿謄本上（其登錄時間為52年9月3日至85
    年12月3日，期間何阿春經系爭土地於72年10月26日以買賣
    為原因登記與吳聯琴），並無法定空地之相關註記。按一般
    買賣土地，鮮有願意買受他人已為空地比登記或套繪之土地
    ，主張他人同意買受已供作他人法定空地比之土地，自應負
    舉證之責任。而依上開土地登記簿謄本之記載，吳聯琴並無
    從知悉有供作其他土地法定空地比之情形，應由被告負舉證
    之責任，然被告空言否認，且未舉證以實其說，要不足採，
    自應認為原告主張為真正。是何阿春於72年間出售土地當時
    有向吳聯琴故意隱瞞土地已提供其他土地作為法定空地比之
    事實，應可認定。
  (二)次按所謂物之瑕疵係指存在於物之缺點而言。凡依通常交易
    觀念，或依當事人之決定，認為物應具備之價值、效用或品
    質而不具備者，即為物有瑕疵，且不以物質上應具備者為限
    。若出賣之特定物所含數量缺少，足使物之價值、效用或品
    質有欠缺者，亦屬之（最高法院73年台上字第1173號判例意
    旨參照）。本件系爭土地於63年間，由何阿春出具土地使用
    同意書，提供何戴印作為建築房屋之空地比，而限制土地所
    有人對於土地使用之權利，自足以影響吳聯琴買受系爭土地
    之價值及效用，亦不具何阿春所保證之品質，當屬構成物之
    瑕疵無疑。又按買賣之物，缺少出賣人所保證之品質者，買
    受人得不解除契約或請求減少價金，而請求不履行之損害賠
    償；出賣人故意不告知物之瑕疵者亦同，民法第360條定有
    明文，是出賣人就買賣標的物曾與買受人約定，於通常情形
    可認保證有某種品質，而其物又欠缺所保證之品質時，買受
    人即得依該條規定向出賣人請求不履行之損害賠償。本件原
    告以系爭土地缺少出賣人何阿春所為之品質保證，依民法第
    360條規定，不請求減少價金而請求不履行之損害賠償，自
    屬有據。再按繼承人自繼承開始時，除本法另有規定外，承
    受被繼承人財產上之一切權利義務；繼承人對於被繼承人之
    債務，負連帶責任，修正前民法第1148條前段、第1153條第
    1項分別定有明文。本件何阿春死亡後，被告均為其繼承人
    ，且未為拋棄繼承或限定繼承，揆諸前開說明，被告自應就
    前開債務負連帶清償責任。
  (三)第按民法第二百六十條規定解除權之行使，不妨礙損害賠償
    之請求。據此規定，債權人解除契約時，得併行請求損害賠
    償，惟其請求損害賠償，並非另因契約解除所生之新賠償請
    求權，乃使因債務不履行（給付不能或給付遲延）所生之舊
    賠償請求權，不因解除失其存在，仍得請求而已，故其賠償
    範圍，應依一般損害賠償之法則，即民法第二百十六條定之
    ，其損害賠償請求權，自債務不履行時起即可行使，其消滅
    時效，亦自該請求權可行使時起算（最高法院55台上字第
    1155號判例參照）。本件原告主張之請求權為契約產生之損
    害賠償請求權，而何阿春於72年間出售系爭土地與吳聯琴時
    應已負損害賠償責任，而吳聯琴亦於何阿春債務不履行之時
    即可行使，其消滅時效，亦自該請求權可行使時之72年間起
    算。而依民法第125條前段規定請求權，因十五年間不行使
    而消滅。準此，被告援引時效抗辯而拒絕給付，洵屬有據。
  (四)從而，原告在被告援引時效抗辯之後，仍請求被告應連帶給
    付原告155萬9,950元，及自支付命令送達之翌日起至清償日
    止，按年息百分之五計算之利息，即無理由，應予駁回。
六、本件判決之基礎已臻明確，兩造其餘攻擊防禦方法及舉證，
    核與判決無影響，毋庸一一論列，併此敘明。
七、結論：原告之訴為無理由，依民事訴訟法第385條第1項前段
    、第78條，判決如主文。
中    華    民    國   100    年    9     月    30    日
                  民事第四庭    法  官  張清洲
正本係照原本作成。
如對本判決上訴，須於判決送達後20日內向本院提出上訴狀。如
委任律師提起上訴者，應一併繳納上訴審裁判費。
中    華    民    國   100    年    9     月    30    日
                                書記官  顏督訓